【裁判字號】    97,交上訴,1613
【裁判日期】    970826
【裁判案由】    業務過失致死等
【裁判全文】
臺灣高等法院臺中分院刑事判決      97年度交上訴字第1613號
上  訴  人
即  被  告  甲○○
上列上訴人因業務過失致死等案件，不服臺灣南投地方法院96年
度交訴字第51號中華民國97年4月28日第一審判決（起訴案號：
臺灣南投地方法院檢察署96年度偵字第4232號），提起上訴，本
院判決如下：
    主  文
上訴駁回。
    事  實及理  由
一、本案經本院審理結果，認第一審判決認事用法及量刑均無不
    當，應予維持，並引第一審判決書記載之事實、證據及理由
    。（如附件）
二、被告上訴意旨略以：肇事現場因有車輛停放路邊，影響視線
    ，伊略靠中線行駛，車禍發生後，停放之車輛離開現場，致
    未於現場相片攝得，伊就本件車禍之發生沒有過失且原審量
    刑過重云云。
三、本院查：本件被告駕駛自用小貨車行駛至系爭無號誌路口時
    ，本應注意減速慢行、注意車前狀況，作隨時停車之準備，
    而依當時之情形，並無不能注意之情事，此有前述道路交通
    事故調查報告表(一)足憑，並經檢察官勘驗現場後，製有勘驗
    筆錄一份附卷足佐。按減速慢行、注意車前狀況，作隨時停
    車之準備等注意義務之遵守與路旁是否停放其他車輛，事理
    上無必然關係，亦即無論路旁是否停放有車輛，被告於行經
    無號誌路口即應該遵守上開規定，被告竟疏未注意，貿然前
    行，致避煞不及，以致肇事，自有過失。且被告於原審法院
    審理時，就本件檢察官起訴之車禍肇事過失責任坦承不諱，
    提起上訴，空言否認，自難憑採。原審因而適用刑事訴訟法
    第二百九十九條第一項前段，刑法第二百七十六條第二項、
    第二百八十四條第二項前段、第五十五條、第六十二條前段
    、第四十一條第一項前段，刑法施行法第一條之一等規定，
    並審酌被告以從事駕駛為附隨業務之人，駕駛自用小貨車未
    依法注意車前狀況並減速慢行而肇事；致被害人李韋萱受有
    如上所述傷勢及致被害人洪玉美死亡之危害結果；被告為
    本件事故肇事次因之過失程度及事後未能與告訴人及其餘被
    害人家屬達成和解等一切情狀，量處有期徒刑六月，並諭知
    易科罰金之折算標準，其認事用法核無違誤，參酌本罪之法
    定刑為五年以下有期徒刑或拘役，並得併科三千元之罰金，
    量刑顯難謂為過重，被告以前詞提起上訴，為無理由，應予
    駁回。
四、據上論斷，應依刑事訴訟法第373條、第368條，判決如主文
    。
本案經檢察官丙○○到庭執行職務。
中    華    民    國    97    年    8    月    26    日
            刑事第四庭    審判長法  官  洪  耀  宗
                                法  官  江  德  千
                                法  官  劉  登  俊
上列正本證明與原本無異。
如不服本判決，應於收受送達後十日內向本院提出上訴書狀，其
未敘述上訴之理由者並得於提出上訴後十日內向本院補提理由書
(均須按他造當事人之人數附繕本)。
                                書記官  粘  銘  環
中    華    民    國    97    年    8     月    27    日
附件
臺灣南投地方法院刑事判決              96年度交訴字第51號
公  訴  人  臺灣南投地方法院檢察署檢察官
被      告  甲○○  男  40歲（民國○○年○月○○日生）
                    身分證統一編號：Ｚ000000000號
                    住南投縣草屯鎮○○街220號
上列被告因業務過失致死等案件，經檢察官提起公訴（九十六年
度偵字第四二三二號），因被告於準備程序中就被訴事實為有罪
之陳述，經本院合議庭裁定由受命法官獨任進行簡式審判程序，
判決如下：
    主      文
甲○○從事業務之人，因業務上之過失致人於死，處有期徒刑陸
月，如易科罰金，以新臺幣壹仟元折算壹日。
    事      實
一、甲○○係南崗紙器有限公司技術員，除負責製造紙箱外，工
    作上需要駕駛自用小貨車載運紙箱，從而駕駛成為其附隨業
    務，屬從事駕駛業務之人。其於民國九十六年七月十九日下
    午某時許，駕駛車牌號碼２１０２－ＬＣ號自用小貨車沿南
    投縣（以下均不引縣）草屯鎮○○街由西往東方向行駛，於
    同日十五時三十分許，行經草屯鎮○○街與正氣街無號誌交
    岔路口（以下簡稱為系爭路口）時，本應注意減速慢行、注
    意車前狀況，作隨時停車之準備，而依當時天候為晴天、光
    線為日間自然光線、路面為乾燥無缺陷之柏油路面且無障礙
    物，視距良好等情形，並無不能注意之情事，竟疏未注意及
    此，仍冒然前進。適洪玉美騎乘車牌號碼ＰＸ６－２１８號
    重型機車附載孫女李韋萱，沿草屯鎮○○街由北往南方向行
    駛至系爭路口，亦未暫停讓甲○○駕駛之右方車先行，甲○
    ○因而避煞不及，乃碰撞洪玉美騎乘之機車，致洪玉美、李
    韋萱人車倒地，李韋萱因此受有下巴傷口併手術縫合（小於
    五公分）、舌部傷口併手術縫合（小於五公分）及左肘、左
    踝、右膝、右肩挫傷等傷害；洪玉美則當場受有頭部外傷合
    併腦部顱內出血等傷害，經救護車緊急送往草屯曾漢棋醫院
    急救，再轉往沙鹿童綜合醫院救治，延至同年七月二十一日
    二十二時二十四分許仍因上述傷勢嚴重導致中樞神經衰竭而
    不治。甲○○於發生車禍事故後在現場等待警方前來處理，
    待員警到場處理時，即當場承認為肇事人，自首而接受裁判
    。
二、案經甲○○自首、洪玉美之子暨李韋萱之父乙○○就洪玉美
    死亡與李韋萱受傷部分均獨立告訴及臺灣南投地方法院檢察
    署檢察官據報相驗後自動檢舉偵查起訴。
    理      由
一、認定犯罪事實之證據及理由：
  (一)被告甲○○對於上開犯罪事實坦承不諱，核與其餘所示證據
    及論述相符而可採。
  (二)就本件事故發生之過程，另據證人即被害人洪玉美附載之李
    韋萱於偵查中證述明確（參見相驗卷第六九頁），此外並有
    道路交通事故現場圖、道路交通事故調查報告表(一)(二)、處理
    交通事故現場（草圖）紀錄表、交通事故現場略圖各一份與
    現場照片十七幀、現場勘驗照片十二幀暨事發當時系爭路口
    停車狀況之監視錄影擷取畫面二幀在卷可憑（見同卷第八頁
    至第一九頁、第二七頁、第五一頁至第五三頁、第五五頁至
    第五八頁）。而被害人洪玉美、李韋萱因此人車倒地後，被
    害人李韋萱受有下巴傷口併手術縫合（小於五公分）、舌部
    傷口併手術縫合（小於五公分）及左肘、左踝、右膝、右肩
    挫傷等傷害乙節，有曾漢棋綜合醫院診斷證明書二紙附卷可
    考（見同卷第五四頁、第七七頁）；另洪玉美則當場受有頭
    部外傷合併腦部顱內出血等傷害，經救護車緊急送往草屯曾
    漢棋醫院急救，再轉往沙鹿童綜合醫院救治，延至同年七月
    二十一日二十二時二十四分許仍因上述傷勢嚴重導致中樞神
    經衰竭而不治等情，則有童綜合醫院病歷摘要一份在卷可憑
    （見同卷第二六頁），並經臺灣南投地方法院檢察署檢察官
    督同法醫師相驗屬實，製有相驗筆錄、相驗屍體證明書、法
    醫相驗報告書，並有相驗照片共計二十七幀附卷可參（見同
    卷第二八頁至第二九頁、第三六頁至第四四頁、第四七頁至
    第五○頁）。
  (三)按汽車行駛至無號誌之交岔路口，應減速慢行、注意車前狀
    況，作隨時停車之準備，道路交通安全規則第九十三條第一
    項第二款、第九十四條第三項規定參照。而道路交通安全規
    則係依據道路交通管理處罰條例授權有關機關訂定發布，依
    據後者第一條之規定，立法目的乃為加強道路交通管理，維
    護交通秩序，確保交通安全，且對違反前者規定義務者，於
    該條例均定有處罰規定，是道路交通安全規則之規定，自係
    為預防交通危險發生，以維交通秩序並確保交通安全而設無
    疑。被告既領有合法之駕駛執照，此有被告持用之駕駛執照
    正反面影本（見相驗卷第二四頁）及上述道路交通事故調查
    報告表(二)可憑，又係以駕駛為其附隨業務，對此規定應知之
    甚詳，自應謹慎遵行。
  (四)本件被告駕駛自用小貨車行駛至系爭無號誌路口時，本應注
    意減速慢行、注意車前狀況，作隨時停車之準備，而依當時
    天候為晴天、光線為日間自然光線、路面為乾燥無缺陷之柏
    油路面且無障礙物，視距良好等情形，並無不能注意之情事
    ，此有前述道路交通事故調查報告表(一)足憑，並經檢察官勘
    驗現場後，製有勘驗筆錄一份附卷足佐（見相驗卷第三四頁
    至第三五頁）。竟能注意而疏未注意，貿然前行，致避煞不
    及，撞擊被害人洪玉美騎乘之機車，自有過失。雖被害人洪
    玉美駕駛機車行經無號誌之交岔路口，左方車未暫停讓右方
    車先行，屬肇事主因，亦有過失，仍無法因此解免被告之刑
    責。而本件經本院送臺灣省車輛行車事故覆議鑑定委員會鑑
    定覆議結果，亦同本院之上開認定，此有該委員會九十七年
    一月二十三日覆議字第○九七六二○○二九五號函暨所附覆
    議意見書在本院卷內可憑。
  (五)綜上所述，本件被告就系爭車禍事故確有過失，而被告之過
    失行為與被害人李韋萱之受傷及被害人洪玉美之死亡間亦均
    確有相當因果關係，從而本件事證已臻明確，被告之犯行堪
    以認定，應予論罪科刑。
二、論罪科刑之理由：
  (一)被告甲○○之職業為南崗紙器有限公司技術員，除負責製造
    紙箱外，工作上需要駕駛自用小貨車載運紙箱，從而駕駛成
    為其附隨業務，屬從事駕駛業務之人（最高法院八十三年度
    台上字第二八一六號判決參照），其因業務駕駛過失致被害
    人李韋萱受傷、致被害人洪玉美死亡，核其所為，分別係犯
    刑法第二百八十四條第二項前段之業務過失傷害罪及同法第
    二百七十六條第二項之業務過失致死罪。被告係以一行為而
    觸犯上述二罪，屬想像競合犯，應依刑法第五十五條之規定
    ，從一重之業務過失致死罪處斷。
  (二)被告於本件肇事後，報案人或勤指中心轉來資料未報明肇事
    人姓名，經員警至現場處理時，被告在場，並當場承認其為
    肇事人，自首而願接受裁判等情，有南投縣政府警察局道路
    交通事故肇事人自首情形紀錄表一紙附卷可查（見相驗卷第
    二一頁），爰依刑法第六十二條前段規定減輕其刑。
  (三)按犯罪時間在九十六年四月二十四日以前者，始有九十六年
    七月十六日公布施行之中華民國九十六年罪犯減刑條例適用
    ，同條例第二條第一項規定參照。本件被告犯罪時間為九十
    六年七月十九日十五時三十分許，依上開規定，即無該條例
    之適用，附此敘明。
  (四)爰審酌被告：(1)係以從事駕駛為附隨業務之人，駕駛自用小
    貨車未依法注意車前狀況並減速慢行而肇事；(2)致被害人李
    韋萱受有如上所述傷勢及致被害人洪玉美死亡之危害結果；
    (3)被告為本件事故肇事次因之涉案情形；(4)犯後於本院審理
    時已知坦承犯行，然因經濟能力不足，仍未能與告訴人及其
    餘被害人家屬達成和解等一切情狀，量處如主文所示之刑，
    並諭知易科罰金之折算標準。
三、據上論斷，應依刑事訴訟法第二百七十三條之一第一項、第
    二百九十九條第一項前段，刑法第二百七十六條第二項、第
    二百八十四條第二項前段、第五十五條、第六十二條前段、
    第四十一條第一項前段，刑法施行法第一條之一，判決如主
    文。
本案經檢察官吳宣憲到庭執行職務。
中    華    民    國    97    年     4    月    28    日
                  臺灣南投地方法院交通法庭
                              法  官   廖  健  男
上正本證明與原本無異。
如不服本判決應於判決送達後十日內向本院提出上訴狀，並應敘
述上訴理由（均須按他造當事人之數附繕本）「切勿逕送上級法
院」。
告訴人或被害人如對於本判決不服者，應具備理由請求檢察官上
訴，其上訴期間之計算係以檢察官收受判決正本之日期為準。
中    華    民    國    97    年    4     月    28    日
                              書記官
中華民國刑法第276條
（過失致死罪）
因過失致人於死者，處 2 年以下有期徒刑、拘役或 2 千元以下
罰金。
從事業務之人，因業務上之過失犯前項之罪者，處 5 年以下有期
徒刑或拘役，得併科 3 千元以下罰金。
中華民國刑法第284條
（過失傷害罪）
因過失傷害人者，處 6 月以下有期徒刑、拘役或 5 百元以下罰
金，致重傷者，處 1 年以下有期徒刑、拘役或 5 百元以下罰金
。
從事業務之人，因業務上之過失傷害人者，處 1 年以下有期徒刑
、拘役或1 千元以下罰金，致重傷者，處 3 年以下有期徒刑、
 拘役或 2 千元以下罰金。


司法院資訊處製作；財團法人民間司法改革基金會備份。
